臺灣板橋地方法院交通事件裁定　　　　　　　　　　九十二年度交聲更字第五五號
　　原處分機關　交通部公路總局臺北區監理所
　　異　議　人
　　即受處分人　甲○○
右列異議人因違反道路交通管理處罰條例案件，對於交通部公路總局臺北區監理所中
華民國九十二年三月十七日所為之裁決（原處分案號：北監自裁字第裁四○─Ｃ三
八四九一八號），聲明異議，本院裁定後，經臺灣高等法院發回，本院更為裁定如
左：
    主  文
原處分撤銷。
甲○○不罰。
    理  由
一、原處分機關以：異議人即受處分人甲○○於民國九十一年十月七日晚上十一時三
    十分許，駕駛車號Ｐ七—四六一七號自用小客車，行經臺北縣蘆洲市○○路與得
    勝街路口，因「駕駛汽車肇事致人受傷，未報警處理而逃逸」之違規，為台北縣
    政府警察局蘆洲交通分隊以北縣警交字第Ｃ三八四九一八號通知單舉發，爰
    依道路交通管理處罰條例第六十二條第一項規定，裁處吊銷駕駛執照，終生禁考
    之處分。
二、異議意旨略謂：異議人確於九十一年十月七日晚上十一時三十分許，駕車行經臺
    北縣蘆洲市○○路左轉得勝街，惟途中並未發生任何交通事故，但翌日異議人卻
    接獲台北縣政府警察局蘆洲分局員警通知，略謂：異議人於上開路口與被害人吳
    明芳之機車發生擦撞車禍後，肇事逃逸，為路人記下車號云云。然異議人之車輛
    並未與任何人發生擦撞，且經警員查證亦未發現異議人車輛有任何擦撞刮痕，另
    被害人吳明芳於警詢時亦表示不知何故跌倒，且異議人事後亦經台灣板橋地方法
    院檢察署檢察官查明後，認異議人並無肇事逃逸之犯行，以九十二年度偵字第一
    五七二號不起訴處分確定，詎仍遭此裁罰，實難甘服，為此聲明異議，請求撤銷
    原處分等語。
三、按汽車駕駛人，駕駛汽車肇事致人受傷，應即採取救護或其他必要措施，並向警
    察機報告，不得駛離，違者吊扣其駕駛執照三個月至六個月；逃逸者吊銷駕駛執
    照，道路交通管理處罰條例第六十二條第一項定有明文。
四、經查，本件異議人於九十一年十月七日晚上十一時三十分許，駕駛車號Ｐ七－四
    六一七號自用小客車，行經臺北縣蘆洲市○○路與得勝街路口，涉嫌擦撞被害人
    吳明芳所騎乘車號ＯＸＺ－六八九號重型機車，涉嫌肇事後逃逸等事實，業據異
    議人陳明在卷，核與證人即承辦警員劉世裕到庭證述綦詳，並有北縣警交字第Ｃ
    三八四九一八號舉發通知單一紙在卷可稽，自屬實在。雖異議人堅決否認有
    任何肇事、逃逸情事，於警詢時及本院調查中，均辯稱：伊不知車禍肇事始繼續
    駕車前行，並無逃逸之故意等語。然異議人涉有轉彎車未讓直行車先行，擦撞被
    害人吳明芳機車致其人車倒地受傷之過失傷害犯行，業據台灣板橋地方法院檢察
    署檢察官偵查後，依被害人吳明芳之指訴及目擊證人何金之證詞，綜合道路交通
    事故調查報告表、全民醫院診斷證明書、交通事故補充資料表、現場照片二十張
    ，及台灣省台北縣區車輛行車事故鑑定委員會北鑑字第九二０一三一號函等證據
    資料，認異議人應注意，能注意而未注意，致生本件車禍，以其涉犯刑法第二百
    八十四條第一項前段之過失傷害罪提起公訴，是異議人所辯：伊並未擦撞被害人
    吳明芳等情，自無可採。惟檢察官依調查所得之事證，亦認異議人當時車速相當
    快，且撞擊被害人吳明芳之機車力道不大，僅係因擦碰被害人吳明芳機車前輪左
    側，以致被害人吳明芳行車不穩而跌到，以當時異議人過快之車速，加以僅係輕
    微擦碰等情判斷，認異議人在車禍發生當時並不知悉有碰撞情事，異議人既無從
    知悉事故之發生，當無從科予異議人應當場給予被害人救護之責任，並於九十二
    年四月九日以九十二年度偵字第一五七二號就其所涉肇事逃逸公共危險部分不起
    訴處分確定在案，有該不起訴處分書一件在卷可憑，並經本院調取上開卷證資料
    核閱屬實。又汽車駕駛人，駕駛汽車肇事致人受傷或死亡，應即採取救護或其他
    必要措施，並向警察機關報告，不得駛離，業如前述。惟此項處罰規定，須駕駛
    人具備「知悉」駕車肇事致人受傷或死亡之主觀要件，始足成立，若駕駛人根本
    未察覺肇事，自不能逕以該規定論處。本件異議人並不知被害人吳明芳騎車與之
    擦撞倒地受傷之事，已如前述，則異議人主觀上並無駕車肇事致人受傷而不為救
    護之故意，依上開說明，自難論以道路交通管理處罰條例第六十二條第一項之違
    規行為。原處分未查及此，遽予裁罰，容有未洽，本件異議為有理由，原處分應
    予撤銷，另諭知異議人不罰。
據上論斷，應依道路交通管理處罰條例第八十七條第二項，道路交通案件處理辦法第
二十條前段，裁定如主文。
中      華      民      國    九十三    年      一      月    二十八    日
                                      臺灣板橋地方法院交通法庭
                                          法  官  鄭  水  銓
又正本證明與原本無異。
如不服本裁定應於送達後五日內向本院提出抗告狀。
              書記官  謝  明  倫
中      華      民      國    九十三    年      一      月    二十八    日
